【裁判字號】    95,上訴,110
【裁判日期】    950822
【裁判案由】    
【裁判全文】
臺灣高等法院花蓮分院刑事判決         95年度上訴字第110號
上  訴  人  臺灣花蓮地方法院檢察署檢察官
被      告  乙○○
上列上訴人因被告行使偽造文書等案件，不服臺灣花蓮地方法院
94年度訴字第348號中華民國95年3月15日第一審判決（起訴案號
：臺灣花蓮地方法院檢察署93年度核退偵字第 422號），提起上
訴，本院判決如下：
    主  文
上訴駁回。
    理  由
一、本案經本院審理結果，認第一審判決對被告乙○○為無罪之
    諭知，核無不當，應予維持，並引用第一審判決書記載之證
    據及理由（如附件）。
二、檢察官上訴意旨略以：被告出租EX200型及MS120型挖土機，
    租約到期後要載回該 2部挖土機，只要在放行單上據實記載
    為EX200型及MS120型即可放行，而工地主任甲○○放行單本
    來也是記載EX200型及MS120型，根本不用更改放行單之記載
    ，即可載走EX200型及MS120型，被告又何須向工地主任甲○
    ○騙稱：MS120型記載錯誤，應更正為PC120型，顯見被告確
    係將原來老舊之MS120型挖土機，調包為較高價之PC120型，
    是原審認定事實顯有錯誤。另原審判決認 PC120型挖土機之
    檔案照片為：上方黃色、中間有白色線條、下方是藍色，但
    這只是檔案照片，並無法證明被告所調包載走之 PC120型挖
    土機亦為同樣塗裝。雖證人張煥群於原審證稱：載走之怪手
    整部都是黃色漆，但「整部黃色」與「車身上半部黃色」之
    差異不大，而證人張煥群作證時間距事發已近 3年，是否可
    期待其能夠詳細分辨是整部黃漆或上半部黃漆？再參以證人
    蘇文達證稱：係向被告購買 MS100型挖土機，而非被告所稱
    之 MS120型，且雙方就買賣價金及標的物交付時間均有差異
    。是原判決此部分採證及認定事實均有未洽，難認妥適等語
    。
三、按犯罪事實應依證據認定之，無證據不得認定犯罪事實；不
    能證明被告犯罪者，應諭知無罪之判決，刑事訴訟法第 154
    條第2項、第301條第 1項分別定有明文。又事實之認定，應
    憑證據，如未能發現相當證據，或證據不足以證明，自不能
    以推測或擬制之方法，為裁判基礎；且認定犯罪事實所憑之
    證據，雖不以直接證據為限，間接證據亦包括在內，然無論
    直接或間接證據，其為訴訟上之證明，須於通常一般之人均
    不致於有所懷疑，而得確信其為真實之程度者，始得據之為
    有罪之認定，倘其證明尚未達到此一程度，而有合理性懷疑
    之存在時，即無從為有罪之認定；最高法院著有40年台上字
    第86號、76年台上字第4986號判例可資參照。經查：
（一）證人甲○○於警詢中固指稱：其係應被告之要求開立上開
      放行單，原係記載放行「MS120型怪手」及「EX200型怪手
      」等器材，嗣因被告向其表示放行單有誤，要求其應將「
      MS120型怪手」改為「PC120型怪手」，其一時不查始依被
      告之要求而更改上開放行單云云（見花蓮縣警察局新城分
      局警卷第11頁）。惟證人甲○○於偵查中及原審迭經合法
      傳喚均未到庭，再經本院傳喚則因遷移住所不明而無法送
      達，致未能透過再次訊問或交互詰問以釐清其所指訴之內
      容究否屬實，自應再調查其他積極證據以查明證人甲○○
      之上揭證言究否與事實相符，始為適法。而稽之本案公訴
      人所提出之其他證據，中華工程股份有限公司花蓮工務所
      器材、物料放行單，僅能證明上開放行單上關於放行器材
      「MS 120怪手」之記載，曾將「MS」 2字塗銷，另改載列
      為「PC」之事實；另車輛出入登記簿亦僅得證明92年 5月
      15日曾有駕駛張煥群駕駛車號WF-935號之板車，自上開工
      地載走「PC120怪手」及「PC200怪手」各 1部之事實，均
      未能遽行認定上開放行單塗改之原因，必係被告為遂行其
      詐取 PC120型怪手之不法所有意圖，而利用不知情之甲○
      ○所變造。再參諸上開放行單及車輛入出登記簿之內容以
      觀，前者記載放行「EX200怪手」及「PC120怪手」，後者
      卻記載放行「PC120」及「PC200」，並不相符，此間之差
      池，除證人即中華工程股份有限公司承包碧海水力發電工
      程第三標站長張福源證稱：伊是依利源公司之要求核可放
      行條，伊未核對載走之怪手是MS120型或PC120型等語（見
      93年度核退偵第422號偵查卷第4頁）；證人即工地管制人
      員林耀坤證稱：伊是根據站長張福元簽章放行，但伊未核
      對載走的怪手與放行單上填寫型號是否相符，因為伊看不
      懂怪手型號等語（見前揭偵查卷第40頁）明確外；復經質
      之證人林耀坤於原審證稱：「（檢察官問：【提示警詢卷
      17頁】放行條是書寫PC120型、EX200型為何抄成PC120 及
      PC200型？）可能是抄寫時沒有注意才會出錯」、「（檢
      察官問：到底你放行的是PC120型的怪手還是MS100型怪手
      ？）我對怪手樣子型號都不懂，我是根據放行條抄寫的，
      是有 1部怪手離開我就對一下是否為怪手，沒錯我就放行
      」（見原審95年3月1日審判筆錄第4、5頁）。足徵利源公
      司就工地內器材及物品之出入管制容非審慎周延，相關管
      制紀錄亦未詳實查核登載，是尚難以上開放行單及車輛出
      入登記簿之記載，即遽認證人甲○○之證言確與事實相符
      ，而逕行認定PC 120型怪手確有放行遭被告載離。從而，
      原判決因本案中除告訴人即證人甲○○於警詢中之片面指
      訴外，公訴人並未能舉出其他積極事證，而無法認定被告
      確有利用不知情之證人甲○○更改上開放行單以變造私文
      書，並持以行使而詐取PC12 0型挖土機之事實，採證自無
      不當。
（二）再被告載出之挖土機外觀很破爛，且整部怪手車身均是黃
      色漆；而 PC120型怪手檔案照片中之怪手則係最上方是黃
      色漆，中間有白色線條，車身下方是藍色漆，兩者顯有不
      同等情，業據證人即為被告載運上開怪手之駕駛張煥群於
      原審證述甚詳（見原審95年 1月24日審判筆錄第11、12頁
      ）。核與證人即向被告購買 MS120型挖土機之蘇文達於原
      審證稱：KOMATSU -PC120型怪手車身係 3種顏色，伊向被
      告買的怪手車身均為淺黃色等情（見原審95年 1月24日審
      判筆錄第13頁），互核相符。並有卷附 PC120型怪手檔案
      照片，及證人蘇文達所提出其向被告購買挖土機之照片在
      卷可佐，原判決為此部分事實之認定，亦屬有據。檢察官
      上訴意旨先是質疑證人張煥群作證時間距事發已近 3年，
      是否可期待其能夠詳細分辨所載挖土機之顏色？卻又以被
      告與證人蘇文達幾近 3年前之交易，苛求被告與證人蘇文
      達就買賣價金及標的物交付時間之敘述須相互一致，其對
      證人之要求標準顯不一致，尚難為採。
（三）至證人蘇文達雖證稱伊向被告買之挖土機是 MS100型，然
      經本院向臺灣省挖土機推土機操作員職業工會聯合會查詢
      結果：國內並無「MS100型」挖土機等情，有該聯合會 95
      年7月28日省挖推傳組字第95005號函在卷可憑。且被告與
      證人蘇文達就雙方所買賣交易之標的為MS（即MITSUBISHI
      ，三菱牌）挖土機、交易主被動過程、交付方式各節之敘
      述，並無出入。另蘇文達向被告所購之挖土機，現仍在碧
      海工程工地使用中，亦據證人蘇文達及蘇文達所雇工人易
      國棟結證明確（見原審95年3月1日審判筆錄第3、7頁）。
      綜此，堪認證人蘇文達就其向被告買受之挖土機型號證述
      係 「MS100型」，應係口誤，尚難以此否定其確有向被告
      購買本件「MS120型」挖土機。
（四）綜上所述，原審之所以認定被告乙○○無罪，業據原審本
      於證據作用及引諸上開規定及判例見解，於原判決理由中
      記載甚詳，並無違反證據及經驗法則。本件既無確切證據
      ，足以認定被告乙○○確有公訴意旨所指犯行，法院即無
      從遽為有罪之判決。而檢察官前揭上訴意旨所指，均屬臆
      測之詞，既未能舉出確切證據以資證明，自無足取，其上
      訴應予以駁回。
據上論斷，應依刑事訴訟法第373條、第368條，判決如主文。
本案經檢察官蔡國禎到庭執行職務。
中    華    民    國    95    年    8     月    22    日
                        審判長法  官  何方興
                              法  官  蔡勝雄
                              法  官  林德盛
以上正本證明與原本無異。
如不服本判決，應於判決送達後10日內向本院提出上訴狀。其未
敘述理由者，並應於提出上訴狀後10日內向本院補提理由狀 (須
附繕本)。
                              書記官  劉妙娘
中    華    民    國    95    年    8     月    22    日


司法院資訊處製作；財團法人民間司法改革基金會備份。
